---
documentclass: "article"
lang: true
babel-lang: "french"
geometry:
  - left=2cm
  - right=2cm
  - top=2.5cm
  - bottom=2.5cm
title: "Classification automatique"
subtitle: ""
author: 
- EL MAZZOUJI Wahel
- GILLET Louison
date: "2024/2025"
output: 
  pdf_document:
    extra_dependencies: ["float"]
    keep_tex : yes
    fig_caption : yes 
    toc_depth: 3
    number_sections: true
    includes:
      in_header: header.tex
---
```{r chunksetup, include = FALSE}
library('knitr')
opts_chunk$set(comment = '', echo = FALSE,  tidy = TRUE, 
               fig.pos = 'ht!', fig.align='center')
```

\begin{figure}[h!]
    \centering
    \includegraphics[width=0.5\linewidth]{images/ssd.png}
\end{figure}

\newpage

\tableofcontents

\newpage

```{r, echo=FALSE, include=FALSE}
load(file = "ressources/prepa.Rdata")
if(!require(ggplot2)){
  install.packages("ggplot2")
}
if(!require(dplyr)){
  install.packages("dplyr")
}
if(!require(tidyr)){
  install.packages("tidyr")
}
if(!require(gt)){
  install.packages("gt")
}
if(!require(knitr)){
  install.packages("knitr")
}
if(!require(kableExtra)){
  install.packages("kableExtra")
}
library(ggplot2)
library(dplyr)
library(tidyr)
library(gt)
library(knitr)
library(kableExtra)
```

# Partie 1 
# Classification hiérarchique de parcelles forestières tropicales
## Données 
Nous voulons proposer plusieurs classifications des parcelles décrites par leur peuplement arboré. Pour cela nous disposons des données etc 
Prépa des données : standardisation 

## CAH des parcelles sur les densités de peuplement
Dans cette partie, nous allons traiter différentes méthodes de classification hiérarchique ascendante. Ces classifications se feront à partir de plusieurs indices. Il existe essentiellement deux familles d'indice à savoir les indices d'inertie et les indices de saut. 

### Indice de Ward 
Nous nous intéressons tout d'abord à la méthode de classification par l'indice d'inertie externe, autrement appelé indice de Ward. Rappelons que pour deux centres de gravité $A$ et $B$, l'indice de Ward est donné par : 

\[
  \mu(A,B)=\text{In} \left( \left\{ (\bar{x}_A, w_A), (\bar{x}_B, w_B) \right\} \right) = \frac{w_A w_B}{w_A + w_B} \| \bar{x}_A - \bar{x}_B \|_2^2
\]

Pour mettre en place cette classification, on crée une matrice des distances euclidiennes par la fonction *dist* de R. Ensuite, nous utilisons la fonction *hclust* : 
```{r, eval=FALSE, echo=TRUE}
dp <- dist(datapeuple, method = "euclidean")
CAHWard <- hclust(d = dp, method = "ward.D")
```
Ces deux fonctions nous permettent de tracer le dendogramme de la hiérarchie indicée par la méthode de Ward representé par la figure ci-dessous.  
```{r DendrogrammeWard, fig.cap = "Dendrogramme - Méthode de Ward",fig.pos='H'}
CAHWard$call <- NULL
plot(CAHWard, labels = FALSE, main= "",ylab="")
title(ylab = "Hauteur")
```

### Indice du saut maximum 
Pour deux classes $A$ et $B$, l'indice de saut maximum est donné par 
\[
  \mu(A, B) = \max_{a \in A, b \in B} \left(d(a, b) \right)
\]
```{r DendrogrammeMax, fig.cap = "Dendrogramme - Méthode du saut maximum",fig.pos='H'}
CAHMax$call <- NULL
plot(CAHMax, labels = FALSE, main = "", ylab="")
title(ylab = "Hauteur")
```

### Indice du saut moyen 
Pour deux classes $A$ et $B$, l'indice de saut moyen est donné par 
\[
  \mu(A, B) = \frac{1}{w_A w_B} \sum_{a \in A, b \in B} w_a w_b \, d(a, b)
\]
```{r DendrogrammeMoy, fig.cap = "Dendrogramme - Méthode du saut moyen",fig.pos='H'}
CAHMoy$call <- NULL
plot(CAHMoy, labels = FALSE, main="", ylab="")
title(ylab = "Hauteur")
```

### Indice du saut minimum 
Pas traité car : justification 

## R² des différentes partitions 

## Optimisation d'une partition avec les K-means 
Nous cherchons désormais à optimiser chacune de nos partitions jugées prometteuses issues de la CAH grâce à la méthodes des K-means. 
